臺灣高等法院臺南分院刑事判決
111年度上易字第128號
上  訴  人  
即  被  告  王崇毅


上列上訴人因恐嚇危害安全案件，不服臺灣臺南地方法院110年
度易字第793號中華民國110年12月15日第一審判決（起訴案號：
臺灣臺南地方檢察署110年度偵字第9788號），提起上訴，本院
判決如下：
    主  文
原判決撤銷。
王崇毅犯恐嚇危害安全罪，處拘役參拾日，如易科罰金，以新臺
幣壹仟元折算壹日。
    理  由
壹、程序事項：
一、按刑事訴訟法施行法第7條之13前段規定：中華民國110年5
    月31日修正通過之刑事訴訟法施行前，已繫屬於各級法院之
    案件，於施行後始適用修正前刑事訴訟法第348條規定。又
    新修正之刑事訴訟法第348條規定已於110年6月16日公布，
    依中央法規標準法第13條規定，自本條公布之日起算至第3
    日起即於同年6月18日即已發生效力。換言之，於110年6月1
    8日後（包括當日）繫屬於各級法院之案件，均應依修正後
    之刑事訴訟法第348條規定處理。而新修正之本條係規定：
    （第1項）上訴得對於判決之一部為之。（第2項）對於判決
    之一部上訴者，其有關係之部分，視為亦已上訴。但有關係
    之部分為無罪、免訴或不受理者，不在此限。（第3項）上
    訴得明示僅就判決之刑、沒收或保安處分一部為之。
二、查本件上訴人即被告王崇毅（下稱被告）不服原判決，於11
    1年1月11日提起上訴，並於同年3月8日繫屬本院，被告於11
    1年1月27日向原審法院補提上訴理由狀，表明僅就量刑不服
    提起上訴；亦即對於原判決（如附件）認定之犯罪事實及所
    引用之證據及理由、罪名均同意，並無不服。另被告於本院
    審判期日經合法通知無正當理由未到庭，檢察官於審判期日
　　表示對於本件「依被告上訴理由狀所載，被告係認罪，僅就
    量刑上訴，希望從輕量刑，上訴範圍應僅就量刑部分」沒有
    意見，並同意本案以原審認定之犯罪事實、證據理由、適用
    法條、罪名為基礎，僅就量刑部分調查證據及辯論（見本院
    卷第51至52頁）。依據前述規定，本院僅就原判決量刑妥適
    與否進行審理，至於原判決其他部分（含原判決認定之犯罪
    事實及罪名），則非本院審理範圍，先予指明。
貳、實體事項：
一、上訴意旨主張：㈠被告於原審準備程序及審判時均對犯罪事
    實坦承不諱，並無隱諱，足見其犯後態度良好，再審酌被告
    目前與父母、妻小同住，未成年子女年僅0歲0個月，均需仰
    賴被告負責照顧生活起居及負責接送，基上，被告一家家境
    清寒，家中所有生活開銷均由被告一肩扛起，若被告鋃鐺入
    獄抑或繳納高額易科罰金，被告一家將頓失生活依靠，致生
    生存之困難。㈡被告本件案發時年僅20出頭歲，係因年輕氣
    盛、血氣方剛，未深思熟慮，一時衝動行事而致罹刑典，事
    後對此犯行亦深感懊悔，審酌本案並未有任何被害人因此受
    傷，且被告恐嚇告訴人之言詞，僅表示他人將針對告訴人所
    有之財產有毁損等行為之可能，顯與一般討債集團動輒以「
    斷手斷腳」、「看不見明天的太陽」等針對人身安全之威脅
    不同，堪認被告罪刑尚非重大，而被告之學歷僅大學肄業，
    智識程度未高，其所作所為固值非難，惟被告現確實已知所
    悔悟，犯後態度堪認良好。綜上，原判決未審酌刑法第57條
    ，實已違反責任原則，容有判決不適用法則或適用不當之違
    背法令，請撤銷原判決，予以從輕量刑，以勵自新等語。
二、上訴論斷之理由：撤銷原判決之理由及量刑
  ㈠按量刑之輕重，雖屬事實審法院得依職權自由裁量之事項，
    然仍應受比例原則及公平原則之限制，否則其判決即非適法
    。刑事審判旨在實現刑罰權分配的正義，故法院對有罪被告
    之科刑，應符合罪刑相當之原則，使輕重得宜，罰當其罪，
    以契合社會之法律感情。又按「科刑時應以行為人之責任為
    基礎，並審酌一切情狀，尤應注意下列事項，為科刑輕重之
    標準：一、犯罪之動機、目的。二、犯罪時所受之刺激。三
    、犯罪之手段。四、犯罪行為人之生活狀況。五、犯罪行為
    人之品行。六、犯罪行為人之智識程度。七、犯罪行為人與
    被害人之關係。八、犯罪行為人違反義務之程度。九、犯罪
    所生之危險或損害。十、犯罪後之態度。」此為刑法第57條
    所明定。是被告犯罪所生之危險或損害、是否已與被害人達
    成和解，其量刑基礎即有不同，應予差別處遇。
  ㈡查原審量刑，係參酌被告於原審否認犯行之犯後態度，然依
    被告上訴理由狀所載，被告係認罪，僅就量刑上訴，希望從
    輕量刑，是被告犯罪後之態度較之原審已有不同，其量刑基
    礎即有不同，應予差別處遇，然原審未及審酌上開科刑情狀
    ，尚有未洽，而為刑罰量定理由，尚有未洽。是被告提起本
    件上訴，請求從輕量刑，基於前述說明，為有理由，自應由
    本院將原判決關於被告所處之刑部分撤銷。
  ㈢爰以行為人之責任為基礎，審酌被告因幫他人處理債務事宜
    ，不思以理性方式進行協商，竟出言恐嚇告訴人丙○○、乙○○
    ，造成告訴人丙○○、乙○○心生畏懼，實有不該，惟念其犯後
    於提起上訴時已坦承犯行，知所悔悟，態度尚佳，兼衡其於
    原審審理中自陳目前與父母、妻小同住，稚女1歲2個月，目
    前是南科外包商，暨其犯罪動機、情節、智識程度及告訴人
    所受損害等一切情狀，量處如主文第2項所示之刑及諭知易
    科罰金之折算標準。
三、本件被告經合法傳喚，無正當之理由未於審判期日到庭，爰
    依刑事訴訟法第371條之規定，不待其陳述，逕行判決。
據上論斷，應依刑事訴訟法第369條第1項前段、第364條、第371
條、第299條第1項前段，判決如主文。
本案經臺灣臺南地方檢察署檢察官董和平提起公訴，臺灣高等檢
察署臺南檢察分署檢察官李宛凌到庭執行職務。
中　　華　　民　　國　　111 　年　　4 　　月　　27　　日
                  刑事第四庭    審判長法  官  郭玫利
                                      法  官  林臻嫺
　　　　　　　　　　　　　　　　　　　法  官  曾子珍
以上正本證明與原本無異。
不得上訴。
　　　　　　　　　　　　　　　　　　　書記官  李淑惠
中　　華　　民　　國　　111 　年　　4 　　月　　27　　日

附錄本案論罪科刑法條：
中華民國刑法第305條
以加害生命、身體、自由、名譽、財產之事恐嚇他人，致生危害
於安全者，處2年以下有期徒刑、拘役或9千元以下罰金。